臺灣臺南地方法院刑事判決　　　　　　　100年度易字第578號
公　訴　人　臺灣臺南地方法院檢察署檢察官
被　　　告　施駿偉
上列被告因詐欺案件，經檢察官提起公訴（100年度偵字第4758
號），本院判決如下：
    主  文
施駿偉幫助犯詐欺取財罪，處有期徒刑伍月，如易科罰金，以新
臺幣壹仟元折算壹日。
    事  實
一、施駿偉明知提供自己之金融機構帳戶存摺、提款卡等物與提
    款卡密碼資料予他人使用，其提供之帳戶有遭他人利用作為
    詐欺工具之可能，竟仍不違其本意，基於幫助詐欺之不確定
    故意，於民國97年11月26日前之某日，在不詳地點，以不詳
    方法，將其所申請之第一商業銀行大灣分行(以下簡稱第一
    銀行)帳號00000000000號帳戶之存摺、提款卡及密碼等物與
    資料，交付真實姓名年籍不詳之人，嗣後並由不詳詐欺集團
    之人取得上揭帳戶，並於97年11月26日晚上8時許，以電話
    向王曉瑩佯為東森購物頻道之客服人員，並向王曉瑩詐稱：
    所購買之商品有問題，變成扣款需扣12期，需依玉山銀行人
    員指示取消扣款等語，致王曉瑩陷於錯誤，依照指示操作自
    動櫃員機，分別於同日晚間23時32分轉帳新台幣(下同)7萬9
    千元及同日23時34分轉帳1千元，以上共計8萬元至施駿偉所
    提供之上開帳戶內。嗣王曉瑩發覺有異，始知受騙並報警處
    理而查悉上情。
二、案經桃園縣政府察局桃園分局報請臺灣臺南地方法院檢察署
    檢察官
    理  由
甲、程序部分：本件以下所引用之具傳聞性質之證據，檢察官及
    被告於本案言詞辯論終結前，並未爭執其證據能力，本院審
    酌前開證據之作成或取得之狀況，並無非法或不當取證之情
    事，且經本院於審判期日就上開證據依法進行調查、辯論，
    依刑事訴訟法第159條之5規定，均具有證據能力。至以下所
    引用之不具傳聞性質之證據，因非警方違背法定程序取得之
    證據，依法自應有證據能力，合先敘明。
乙、實體部分：
一、訊據被告施駿偉對於上揭提供自己帳戶予真實姓名年籍不詳
    之人，嗣後由不詳詐騙集團之人取得其帳戶及該詐騙集團之
    人，於上揭時間以電話向被害人施以詐騙，致被害人陷於錯
    誤，依照指示操作自動櫃員機而陸續以現金匯入8萬元至被
    告提供之上開帳戶及曾因提供帳戶犯幫助詐欺案件為本院判
    刑確定乙節並不否認，此部分事實且有：
    被害人王曉瑩提出1次7萬9千元、1次1千元，2次轉帳之第
      一銀行自動櫃員機交易明細2張(見100年度偵字第4758號
      ，以下簡稱偵2卷，第33頁)。
    第一商業銀行大灣分行100年2月18日函及所附被告施駿偉
      上揭帳戶開戶證件影本及自97年8月26日至97年11月26日
      之交易明細表與交易摘要說明表(見偵2卷第36頁)。
    本院98年度易字第513號刑事判決與全案卷證(起訴案號為
      98年度偵字第2042號）。
    證人王曉瑩警詢之證言(見偵2卷第26、27頁)。
    等件可證，被告此部分任意性之自白確與事實相符，當可採
    信。
二、惟被告矢口否認有幫助詐欺取財之犯行，辯稱：我是為了辦
    理貸款而將第一銀行的帳戶與前案的中華郵政股份有限公司
    歸仁郵局帳號0000000-0000000號帳戶一併交給不詳姓名的
    李姓男子，之前的行為已經前案判決確定並已經執行完畢云
    云。
三、本院審酌：
  (一)經查：被告於檢察官偵查中辯稱：第一銀行的帳戶是我薪資
    轉帳帳戶，該帳戶於98年11月份在我大灣租屋處遺失了，當
    時發現存摺、提款卡不見了，印章還在。遺失後的2、3天我
    有到第一銀行大灣分行臨櫃辦掛失，遺失的時間是在我前一
    案交付郵局帳戶之前；我在檢察官偵查中辯稱遺失了等語，
    是與我彰化商業銀行(以下簡稱彰化銀行)的帳戶弄錯了云云
    ( 見100年度核交字第1344號卷，以下簡稱偵1卷，第11頁)
    ，其辯詞與本院迥不相同，而不足採信。再依被告答辯內容
    ，被告對於遺失之情節記憶深刻，甚至能清楚記得係在前案
    交付郵局帳戶之前即已遺失，且遺失者為薪資轉帳帳戶，係
    其收入來源之重要帳戶，衡情一般人並無弄錯之可能。又被
    告係因檢察官調閱被告第一銀行帳戶之交易明細，發覺被告
    並無任何掛失紀錄，始翻異前詞改稱記錯了云云，顯見被告
    辯稱遺失帳戶或記錯帳戶等節均與事實不符，不足採信。
  (二)次查：本院依職權調閱被告98年度易字第513號案全卷，觀
    諸被告之全部供述，均未供稱其曾將本案第一銀行帳戶交付
    不詳姓名之李先生其人。又觀諸該案被告自警詢、偵查乃至
    於本院審理中均一致辯稱：其係為辦理貸款所以才將郵局帳
    戶交付不詳姓名之李先生，其不知會遭人不法使用云云(見
    該案警卷第5頁、該案偵卷第14頁、該案本院卷第22頁反面
    、第23頁)，直至被告於該案中認罪後仍然辯稱其目的係為
    辦理貸款云云(見該案本院卷第77-79頁)。由此觀之被告於
    該案係遭他人詐騙帳戶之被害人，則被告為何未於該案中供
    出全部被害帳戶？亦與常情不符。況如被告第一銀行帳戶與
    上揭郵局帳戶確係辦理貸款時一併交付不詳姓名之李姓男子
    者，前案既經判決確定，且已經執行完畢，被告於檢察官偵
    查中自應儘速向檢察官陳明才是，然其竟未對於檢察官陳明
    容忍檢察官就本件提起公訴，依此亦足認本件帳戶並非與前
    案郵局帳戶一併交付不詳姓名之李先生者。
  (三)經本院依職權調閱被告彰化商業銀行(以下簡稱彰化銀行)00
    0000-00000-0-00號帳戶，被告分別於97年3月28日及97 年
    12月9日2度掛失，其中97年3月28日掛失後於97年4月3日以
    尋獲為由註銷掛失，而該2次掛失均為被告以語音為掛失，
    此有彰化銀行三和路分行100年7月14日彰三和字第1000350
    0號函所附被告掛失止付一覽表、個人戶顧客資料卡、日報
    表、金融卡狀態查詢、註銷掛失申請書、止扣明細查詢等件
    可證(見本院卷第26-31頁)。此與被告辯稱第一銀行係至大
    灣路臨櫃掛失間有極大之差距，焉有記錯之可能？又被告彰
    化銀行帳戶第2次掛失之時間為97年12月9日，為本件被害人
    97 年11月26日遭詐騙之後，亦為前案即本院98年度易字513
    號案所示被害人97年12月1日遭詐騙之後，亦與被告於偵查
    中辯稱在交付郵局帳戶之前不同，由此觀之亦足認被告所辯
    不足採信。
  (四)綜上所述，足認被告所辯顯與事實不符，不足採信。按刑法
    上之故意，分為直接故意（確定故意）與間接故意（不確定
    故意），「行為人對於構成犯罪之事實，明知並有意使其發
    生者」為直接故意；「行為人對於構成犯罪之事實，預見其
    發生而其發生並不違背其本意者」為間接故意；而間接故意
    與有認識的過失之區別，在於二者對構成犯罪之事實雖均預
    見其能發生，但前者對其發生並不違背其本意，後者則確信
    其不發生。且幫助犯之成立，以行為人主觀上認識被幫助者
    正欲從事犯罪或係正在從事犯罪，且該犯罪有既遂之可能，
    而其行為足以幫助他人實現構成要件者，即具有幫助故意，
    並不以行為人確知被幫助者係犯何罪名為必要。衡諸現今社
    會常情，申辦銀行帳戶並無限制一定之資格，手續極為方便
    容易且迅速，苟有使用帳戶之正當用途，自以使用其本人或
    可信賴之親友申請之銀行帳戶，最為便利安全，且可避免帳
    戶名義人反悔，將帳戶掛失，造成使用上之困擾與不便甚至
    帳戶內之金錢為帳戶名義人侵吞。若非意圖以他人帳戶從事
    不法用途，並藉以逃避查緝，自無須收受他人帳戶之理。是
    依一般人通常之知識、經驗，均應知任意提供自己申設之金
    融機關帳戶予無信賴關係之他人使用，易致他人藉該帳戶從
    事詐騙，或隱匿使用帳戶使用者之真實身分，被告交付本案
    帳戶時，係年滿25歲之成年人，對此自難諉為不知。又近來
    犯罪集團詐欺取財及恐嚇取財之犯罪類型層出不窮，該等犯
    罪，多數均係利用帳戶作為詐欺取財之工具，並經媒體廣為
    披載，足見被告縱使並不確知所提供之金融帳戶，係遭他人
    用以為何種犯罪行為，亦無法確知取得帳戶之人，係以何種
    方法於何時地為詐欺取財之具體內容，惟對於其所提供之上
    揭帳戶，將遭人作為詐欺取財犯行之用應有認識，且可預見
    其發生，竟仍將帳戶任意提供他人使用，足認被告確有幫助
    犯罪之不確定故意至明。
  (五)綜上所述，被告對於其所提供之上開金融帳戶將被用來作為
    詐欺取財犯罪之工具已有預見並認識，嗣詐欺集團成員果利
    用該帳戶據以詐欺取財，被告所參與者，復係詐欺取財犯罪
    構成要件以外之行為，此外又查無任何證據足資證明被告與
    該詐欺集團之成員間有何詐欺取財之犯意聯絡，足認被告應
    僅止於幫助之階段，其空言否認幫助詐欺取財犯行，顯係事
    後卸責之詞，不足採信。被告幫助詐欺取財犯行，事證明確
    ，犯行堪以認定。
四、核被告所為，係犯刑法第30條第1項、第339條第1項之幫助
    詐欺取財罪。本件詐欺集團成員間就上開詐欺取財犯行，有
    犯意聯絡及行為分擔，固皆為共同正犯，惟因幫助犯係從犯
    ，乃從屬於正犯而成立，刑法上既無「共同幫助」之情，當
    亦無「幫助共同」之可言，故主文無須為「幫助共同」之諭
    知（司法院70年10月28日（70）廳刑一字第1104號刑事法律
    問題研究之研究意見、最高法院95年度台上字第6767號判決
    意旨參照），併此敘明。被告幫助他人犯詐欺取財罪，為幫
    助犯，應依刑法第30條第2項之規定減輕其刑。爰審酌被告
    任意提供金融帳戶，致取得該帳戶使用之人利用此帳戶，得
    以順利向被害人詐取財物，且使犯罪難以查緝，等同助長犯
    罪，對於社會治安及財產權之危害不輕，不宜輕縱，惟念及
    其雖有幫助他人犯罪，然並無證據足以證明能獲取龐大不法
    所得，兼衡被害人受騙金額及被告之素行、智識程度、家庭
    經濟狀況、犯後猶矯飾犯罪，態度非佳等一切情狀，量處如
    主文所示之刑，並諭知易科罰金之折算標準。
據上論斷，應依刑事訴訟法第299條第1項前段，刑法第339條第1
項、第30條第1項、第2項、第41條第1項前段，刑法施行法第1條
之1第1項、第2項前段，判決如主文。
本案經檢察官黃淑妤到庭執行職務。
中    華    民    國    100    年    7    月    29    日
                  刑事第十一庭  審判長法  官  鍾邦久
                                      法  官  包梅真
                                      法  官  蔡直青
以上正本證明與原本無異。
如不服本判決應於收受本判決後10日內向本院提出上訴書狀，並
應敘述具體理由。如未敘述上訴理由者，應於上訴期間屆滿後20
日內向本院補提理由書狀（均須按他造當事人之人數附繕本）「
切勿逕送上級法院」。
                                      書記官  顏惠華
中    華    民    國    100    年    7    月    29    日
附錄本案論罪科刑法條：
刑法第339條
意圖為自己或第三人不法之所有，以詐術使人將本人或第三人
  之物交付者，處5年以下有期徒刑、拘役或科或併科1千元以下
  罰金。
以前項方法得財產上不法之利益或使第三人得之者，亦同。
前二項之未遂犯罰之。